【裁判字號】    95,交上易,215
【裁判日期】    951222
【裁判案由】    過失傷害
【裁判全文】
臺灣高等法院刑事判決               95年度交上易字第215號
上  訴  人
即  被  告  己○○
輔  佐  人
即乙○○○  ○○○
上列上訴人因過失傷害案件，不服臺灣臺北地方法院95年度交易
字第273號，中華民國95年7月25日第一審判決（起訴案號：臺灣
臺北地方法院檢察署95年度調偵字第175號），提起上訴，本院
判決如下：
    主  文
原判決撤銷。
己○○因過失傷害人，處有期徒刑肆月，如易科罰金，以銀元
佰元即新臺幣玖佰元折算壹日。
    事  實
一、己○○於民國（下同）94年4月2日下午5時13分許，騎乘車
    牌號碼為ＢＪＢ—313號重型機車沿臺北市○○街北往南方
    向行駛，途經臺北市○○街與民生東路五段交岔路口時，明
    知所應遵守之交通號誌顯示紅燈、行近行人穿越道前應減速
    慢行，遇有行人穿越時，應暫停讓行人先行通過，且當時天
    候為陰天、光線為日間自然光線，視距良好、無障礙物，路
    面鋪裝柏油，路面狀態乾燥、無缺陷，亦無不能注意之情事
    ，竟疏未依規定減速慢行後暫停而貿然闖紅燈超越停止線直
    行，適有兒童丙○○（86年5月20日生）沿臺北市○○○路
    西往東方向（即臺北市○○○路與新東街交岔路口西北角往
    東北角）在行人穿越道上慢跑欲穿越臺北市○○街，己○○
    見狀煞車不及而撞擊丙○○倒地，使丙○○受有頭部外傷併
    腦震盪、左側眼眶骨骨折、左側顏面擦傷等傷害，嗣於警方
    接獲報案前往傷者就醫醫院處理而尚未發覺犯罪前，己○○
    即當場向警方表示其為肇事人以自首，始查悉上情。
二、案經丙○○之母丁○○訴由臺北市政府警察局松山分局報請
    臺灣臺北地方法院檢察署檢察官偵查起訴。
    理  由
一、訊據上訴人即被告己○○就其於上開時間騎乘上開機車沿臺
    北市○○街北往南方向行駛，途經臺北市○○街與民生東路
    五段交岔路口時，與沿臺北市○○○路西往東方向（即臺北
    市○○○路與新東街交岔路口西北角往東北角）奔跑欲穿越
    臺北市○○街之丙○○在臺北市○○街約三分之一處發生車
    禍，丙○○並因而受有左側顏面擦傷之傷等情固不否認，但
    矢口否認有何過失傷害之行為，辯稱：案發當時，伊所應遵
    守之交通號誌燈為綠燈，看到小綠人時間還有16秒，伊即以
    30、40公里之時速經過上開交岔路口，結果丙○○卻突然跑
    在斑馬線外衝出闖紅燈，伊不及剎車所以在斑馬線外與丙○○發生車禍，丙○○當時只有跌倒在地，不可能受有眼眶骨
    折及腦震盪之傷害云云。
二、惟查：
  (一)本案卷附道路交通事故調查報告表(一)、(二)、現場圖、國軍松
    山醫院於94年5月18日及長庚醫院於94年4月18日所分別出具
    之診斷證明書等，雖屬審判外之書面陳述，但業經當事人於
    準備程序同意作為證據，並於言詞辯論終結前未聲明異議，
    本院審酌該等書面陳述作成之情況，核無違法取證，或其他
    瑕疵，且與待證事實具有關聯性，認為以之作為證據為適當
    ，依刑事訴訟法第159條之5規定，自有證據能力，合先敘明
    。
  (二)本案被告於上開時間騎乘上開機車沿臺北市○○街北往南方
    向行駛，途經臺北市○○街與民生東路五段交岔路口時，與
    沿臺北市○○○路西往東方向（即臺北市○○○路與新東街
    交岔路口西北角往東北角）奔跑欲穿越臺北市○○街之丙○○在臺北市○○街約三分之一處發生車禍，丙○○並因而受
    有左側顏面擦傷之傷等情，為被告所不否認，復經證人丙○○於原審到庭證述明確，且有國軍松山醫院於94年5月18 日
    出具之診斷證明書在卷可參，自堪信上開事實為真實。
  (三)又丙○○案發時確係於綠燈號誌在上開交岔路口之行人穿越
    道上慢跑欲穿越新東街時遭被告騎乘之機車所撞擊等情，除
    據證人即被害人丙○○於原審證稱：發生車禍時，伊念二年
    級，老師一年級時就有教過馬路要注意紅綠燈，綠燈才能過
    ，要看小綠人。案發當天，伊要從郵局回家，要過馬路時，
    看到小綠人一閃一閃，表示快要變成紅燈，伊就快跑在斑馬
    線上過馬路，跑到一半就被撞到，伊趴在地上，被撞到的眼
    睛很痛，現在眼睛往上看會有兩個影子等語甚詳（見原審95
    年7月11日審判筆錄，證人丙○○未滿16歲，依刑事訴訟法
    第186條第1項第1款之規定不得令其具結），並經當時在場
    目擊證人甲○○於原審到庭結證：案發當時是假日的下午5
    點多，車流量還好，沒有塞車，天氣晴朗，伊站在民生東路
    與新東街交岔路口處郵局前（即臺北市○○街與民生東路交
    岔路口西北角）面朝南及新東街方向與友人聊天，可以看到
    要過新東街行人穿越道及紅綠燈之情況，後來伊看到一個小
    朋友（即丙○○）慢跑在民生東路之行人穿越道要過新東街
    ，小朋友跑到一半時，小朋友要遵行之號誌轉為黃燈，小朋
    友跑到行人穿越道中間時，伊就聽到碰一聲，看到直接騎機
    車經過該處之被告與小朋友發生車禍，小朋友臉部朝下倒在
    地上，被告機車亦人車倒地，伊還過去幫忙被告，被告很緊
    張，伊還叫被告把機車牽到旁邊，先將小朋友送去就醫等語
    屬實（見原審同上筆錄），即被告於偵查及本院審理中亦均
    不否認當時確實有一人叫其把機車停在旁邊，先將小孩送醫
    等情形（見偵查卷第42頁、本院95年12月1日審判筆錄第8頁
    ），並有證人甲○○於原審當庭標示其當時所在位置及被害
    人丙○○當時被撞倒地位置之道路交通事故現場圖及臺北市
    政府警察局松山分局所拍攝現場照片4張附卷可資佐證（見
    原審卷第84、85、95頁及背面、第100頁）。尤有進者，本
    院另傳訊當天亦恰好開車路過該處目擊本件車禍情形而主動
    以其0000000000手機打119報案叫救護車之證人戊○○到庭
    結證：當天伊開車經過民生東路與新東街口，當時伊在民生
    東路內線道停車等紅燈，待轉換綠燈後，伊開車啟動往前行
    駛，嗣在伊視線範圍內之右邊看到小朋友（即丙○○）由郵
    局那邊要過馬路，就有一台機車（即指被告機車）從新東街
    撞到他，他後來站起來，伊看到他左臉眼部腫起來，伊就以
    0000000000手機打119報案說有車禍請派救護車，並問小朋
    友家裡電話通知其家人到場，當時民生東路是綠燈，小朋友
    並未闖紅燈，且小朋友當時確係在行人斑馬線上慢跑被撞到
    的等語無訛（見本院95年12月1日審判筆錄），核與上開二
    位證人丙○○、甲○○所證情節相符，復有台北市政府消防
    局95年10月18日北市消指字第09534111400號函及大眾電信
    95年11月2日傳真覆函附於本院卷可稽。由上所述，被害人
    丙○○當時穿越人行穿越道既係綠燈，則被告自係闖紅燈，
    委無疑義，被告所辯：伊並未闖紅燈，係證人丙○○闖紅燈
    且奔跑在行人穿越道外，當時伊看到小綠人時間還有16秒云
    云，顯屬卸責之詞，殊不足採。
  (四)被害人丙○○於本案車禍發生後即送國軍松山醫院治療，自
    94年4月2日起至同年月4日住院2日，經診斷受有頭部外傷併
    腦震盪、左側眼眶骨骨折、左側顏面擦傷等傷害，嗣自94年
    4月4日起至同年月8日轉至長庚醫院行左側顴骨骨折（即左
    側眼眶骨骨折）復位及鋼板固定等情，有國軍松山醫院於94
    年5月18日及長庚醫院於94年4月18日分別出具之診斷證明書
    及被害人丙○○受傷之照片附卷可參（見偵查卷第24頁、第
    27至34頁），而國軍松山醫院係因被害人丙○○於住院期間
    伴有頭暈、嘔吐等腦震盪症狀，電腦斷層檢查有腦水腫現象
    而判斷丙○○受有腦震盪之傷害，亦有國軍松山總醫院95年
    6月26日所發醫松字第0950001010號函在卷可資佐證（見原
    審卷第83頁），堪認證人丙○○因本案車禍確實受有頭部外
    傷併腦震盪、左側眼眶骨骨折、左側顏面擦傷等傷害，被告
    辯稱：丙○○不可能受有左側眼眶骨骨折及腦震盪云云，顯
    與事實不符，亦難採信。
  (五)按汽車行近行人穿越道前，應減速慢行，遇有行人穿越時，
    無論有無交通警察指揮或號誌指示，均應暫停讓行人先行通
    過；行車管制號誌圓形紅燈，顯示之意義為車輛面對圓形紅
    燈表示禁止通行，不得超越停止線或進入路口，本案案發時
    之道路交通安全規則第103條及道路交通標誌標線號誌設置
    規則第206條第5款第1目分別定有明文。查案發時天候為陰
    天、光線為日間自然光線，視距良好、無障礙物，路面鋪裝
    柏油，路面狀態乾燥、無缺陷，並無不能注意之情，亦有道
    路交通事故調查報告表(一)、(二)在卷可參，本案被告於案發時
    ，本應依上開規定減速慢行後暫停而不得超越停止線，而當
    時情狀亦無不能注意之情事，被告竟疏未注意，減速慢行後
    暫停而貿然闖紅燈超越停止線直行，以致撞及正在行人穿越
    道上慢跑穿越之被害人丙○○受有如事實欄所述之輕傷害，
    其有過失，昭然若揭，且與丙○○上開傷害，具有相當因果
    關係，本件事證業已明確，被告犯行堪以認定。
三、查被告行為後，刑法部分條文業於94年2月2日經總統公布修
    正，並自95年7月1日起施行，其中與本案有關之第2條、第
    33條第5款、第62條規定均已修正。按行為後法律有變更者
    ，適用行為時之法律，但行為後之法律有利於行為人者，適
    用最有利於行為人之法律，修正後現行刑法第2條第1項定有
    明文。此條規定係規範行為後法律變更所生新舊法律比較適
    用之準據法，是刑法第2條本身雖經修正，但刑法第2條既屬
    適用法律之準據法，本身尚無比較新舊法之問題，於新法施
    行後，應一律適用裁判時之修正後現行刑法第2條之規定，
    為「從舊從輕」之比較，合先敘明。次按本次刑法修正之比
    較新舊法，應就罪刑有關之共犯、未遂犯、想像競合犯、牽
    連犯、連續犯、結合犯，以及累犯加重、自首減輕暨其他法
    定加減原因（如身分加減）與加減例等一切情形，綜其全部
    罪刑之結果而為比較（最高法院95年5月23日95年度第8次刑
    庭會議著有決議可資參照）。經查：(一)關於自首之規定，修
    正前是必減輕其刑，修正後係得減輕其刑，是修正前較有利
    於被告。依新刑法第2條第1項前段規定，應適用行為時之舊
    法。(二)刑法第33條第5款修正前規定為「罰金：（銀元）一
    元（即新台幣三元）以上」，修正後則規定為「罰金：新台
    幣一千元以上，以百元計算之。」，比較修正前後規定，亦
    以舊法較有利於被告。綜上法律修正前、後之比較，揆諸前
    揭說明及修正後刑法第2條第1項前段規定，應整體適用行為
    時之修正前刑法。
四、核被告所為，係犯刑法第284條第1項前段之過失傷害罪。又
    被告係汽車駕駛人，行經行人穿越道，不依規定讓行人優先
    通行，因而致人受傷，依道路交通管理處罰條例第86 條第1
    項之規定，應加重其刑。再本案被告於案發後警方接獲報案
    前往傷者就醫醫院處理而尚未發覺犯罪前即當場向警方表示
    其為肇事人以自首，有臺北市○○○○○道路交通事故肇事
    人自首情形紀錄表在卷可參，應依修正前刑法第62條前段之
    規定，減輕其刑，並依法先加後減之。原審據而論科，固非
    無見，惟查，被告汽車駕駛人，行經行人穿越道，不依規定
    讓行人優先通行，因而致人受傷，依道路交通管理處罰條例
    第86條第1項之規定，應加重其刑，原審未依法加重其刑，
    自有違誤，被告上訴，否認犯罪，雖為無理由，但原判決既
    有可議，自應將原判決撤銷改判，爰審酌被告之品行、知識
    程度，過失程度、及被害人之受傷非輕，以及事後一再矢口
    否認犯行，且未與告訴人達成和解，犯後態度不佳等一切情
    狀，量處如主文所示之刑，又刑法第41條第1項前段關於易
    科罰金之規定，新法同時修正為「犯最重本刑為五年以下有
    期徒刑以下之刑之罪，而受六個月以下有期徒刑或拘役之宣
    告者，得以新臺幣一千元、二千元或三千元折算一日，易科
    罰金」，惟依被告行為時之修正前刑法第41條第1項前段則
    規定：「犯最重本刑為五年以下有期徒刑以下之刑之罪，而
    受六個月以下有期徒刑或拘役之宣告，因身體、教育、職業
    、家庭之關係或其他正當事由，執行顯有困難者，得以一元
    以上三元以下折算一日，易科罰金」及修正前罰金罰鍰提高
    標準條例第2條關於「依刑法第四十一條易科罰金者，均就
    其原定數額提高為一百倍折算一日；法律所定罰金數額未依
    本條例提高倍數，或其處罰法條無罰金刑之規定者，亦同」
    等規定，易科罰金之折算標準最高為銀元3百元，最低為銀
    元1百元，換算為新臺幣後，最高額為新臺幣9百元，最低額
    為新臺幣3百元。比較修正前、後關於易科罰金折算標準之
    刑罰法律，適用修正前之規定即修正前刑法第41條第1項前
    段及修正前罰金罰鍰提高標準條例第2條規定，對被告較為
    有利。爰並依修正前刑法第41條第1項前段規定，諭知被告
    易科罰金之折算標準。
據上論斷，應依刑事訴訟法第369條第1項前段、第370條但書、
第364條、第299條第1項前段，刑法第2條第1項前段、第284條第
1項前段、修正前刑法第33條第5款、第62條前段、第41條第1項
前段，道路交通管理處罰條例第86條第1項，刑法施行法第1條之
1、修正前罰金罰鍰提高標準條例第2條，現行法規所定貨幣單位
折算新臺幣條例第2條，判決如主文。
本案經檢察官田炳麟到庭執行職務。
中    華    民    國    95    年    12    月    22    日
                  刑事第十庭    審判長法  官 劉景星
                                      法  官 陳志洋
                                      法  官 李春地
以上正本證明與原本無異。
不得上訴。
                                      書記官 吳素雲
中    華    民    國    95    年    12    月    25    日
附錄：本案論罪科刑法條全文
刑法第284條第1項：
因過失傷害人者，處6 月以下有期徒刑、拘役或500 元以下罰金
，致重傷者，處1 年以下有期徒刑、拘役或500 元以下罰金。


司法院資訊處製作；財團法人民間司法改革基金會備份。
